---
title: "AED Proyecto final"
subtitle: 'Cuál es la canción que pega'
author: "Gustavo A. Noriega C., Rubén Rico R., Jairo V. Tamayo R"
date: "2023-05-10"
lang : es
output:
  rmdformats::downcute
editor_options: 
  markdown: 
    wrap: 72
---

# Proyecto final

## Análisis estadístico de datos

### Proyecto: ¿Cuál es la canción que pega?

# Tabla de Contenido

-   [Introducción](#introducción)
-   [Objetivos](#objetivos)
-   [1. Descripción de la pregunta de investigación]
-   [2. Descripción de los datos]
-   [3. Presentación del análisis estadístico de los datos]\

## Introducción {#introducción}

La creación de una canción exitosa es una meta anhelada por la mayoría
de los artistas, pero no siempre es fácil lograrla. En este trabajo, se
propone realizar un análisis estadístico de las variables obtenidas de
las dos plataformas más populares de difusión musical en línea, Spotify
y YouTube, con el objetivo de identificar los atributos que influyen en
la aceptación del público y el éxito comercial de una nueva canción en
el mercado digital. Este estudio permitirá a los artistas enfocarse en
los atributos más relevantes y optimizar así su producción,
incrementando sus posibilidades de triunfar en la industria musical.
Además, se pretende evaluar si es posible predecir la aceptación del
público y determinar si el artista ofrece al mercado un producto
apetecido.

## Objetivos {#objetivos}

1.  Establecer cuáles son las variables que afectan favorablemente la
    aceptación del público mediante la aplicación de métodos
    estadísticos al conjunto de datos de las 10 mejores canciones de
    múltiples artistas publicadas en Spotify.

2.  Evaluar si existe alguna correlación entre el número de vistas en
    Youtube, el número de comentarios y el número de "me gusta", y la
    frecuencia con la que es sugerido un tema por parte del algoritmo de
    la aplicación.

3.  El objetivo principal de este proyecto es producir una aplicación de
    los métodos estadísticos multivariantes vistos a lo largo del curso
    utilizando uno o varios conjuntos de datos.

## 1. Descripción de la pregunta de investigación

Descripción de la pregunta / problema de investigación:

El propósito de esta investigación es realizar un análisis estadístico
de las variables obtenidas de dos populares plataformas de streaming de
música en línea, Spotify y YouTube, para investigar los factores que
influyen en la aceptación de la audiencia y el éxito comercial de nuevas
canciones en el mercado digital. La pregunta principal de la
investigación es: ¿Cuáles son los atributos clave que contribuyen
significativamente a la aceptación por parte de la audiencia y al éxito
comercial de las canciones en las plataformas digitales de música?

Los problemas de investigación identificados son los siguientes:

1.  Identificar los atributos musicales y no musicales que están
    asociados con una mayor aceptación de la audiencia en Spotify y
    YouTube.

2.  Determinar si existen diferencias significativas en los atributos
    preferidos por la audiencia entre ambas plataformas.

3.  Evaluar la viabilidad de predecir la aceptación de la audiencia en
    función de los atributos identificados.

4.  Investigar si ofrecer productos musicales con los atributos deseados
    influye en el éxito comercial de los artistas en la industria
    musical.

Al realizar un análisis estadístico de los datos obtenidos de Spotify y
YouTube, esta investigación pretende proporcionar información valiosa a
los artistas y productores, permitiéndoles centrarse en los atributos
más relevantes y optimizar la producción de sus canciones, aumentando
así sus posibilidades de éxito en la competitiva industria musical.
Además, las conclusiones de este estudio pueden tener implicaciones
prácticas para la toma de decisiones estratégicas en el ámbito de la
promoción y distribución de música en línea.

## 2. Descripción de los datos

Conjunto de Datos En la dirección
<https://www.kaggle.com/datasets/salvatorerastelli/spotify-and-youtube>
se presenta una matriz de datos [20.718 , 28], en donde al menos 10 de
las 28 variables son numéricas; entre ellas contempla la cantidad de
reproducciones en las dos plataformas mencionadas y las manifestaciones
positivas.

El conjunto de datos proporcionado en el enlace
<https://www.kaggle.com/datasets/salvatorerastelli/spotify-and-youtube>,
contiene una matriz de datos con un tamaño de 20,718 filas y 28
columnas. Esto significa que hay 20,718 observaciones o instancias, y
que cada observación tiene asociadas 28 variables diferentes.

Dentro de este conjunto de datos, hay al menos 10 variables que se
representan como valores numéricos. Estas variables recogen diversos
aspectos relacionados con las canciones, como el número de
reproducciones o streams que recibieron en Spotify y YouTube. Además, el
conjunto de datos incluye variables que miden manifestaciones positivas
o comentarios, que podrían indicar el nivel de aceptación o compromiso
del público con las canciones.

```{r include=FALSE}
library(readr)
library(dplyr)
library(caret)
datos <- read.csv('Spotify_Youtube.csv')
colnames(datos)
```

```{r include=FALSE}
str(datos)
```

### 2.1 Descripción conceptual de los datos.

Con base en el análisis de los datos, las siguientes variables no deben
tenerse en cuenta en el modelo de regresión lineal múltiple, debido a
que para el modelo de regresión lineal múltiple es fundamental excluir
las variables categóricas, los identificadores únicos y las variables
relacionadas con la información descriptiva. Estas variables carecen de
un carácter cuantitativo directo y no proporcionan información relevante
para predecir con exactitud la variable dependiente. Al excluir estas
variables del análisis, podemos centrarnos en los predictores
significativos que mejorarán la capacidad predictiva y la fiabilidad del
modelo.

**X**: Número de índice de la observación en el conjunto de datos. Esta
variable sirve como identificador sin significación estadística y no
aporta información sustancial para predecir la variable dependiente.

**Artista:** Nombre del artista que interpreta la canción. Como variable
categórica, no posee carácter cuantitativo y no debe utilizarse
directamente en el modelo de regresión.

**Url_spotify:** URL de Spotify asociada al artista. Esta variable
representa una dirección web y carece de carácter cuantitativo. Además,
no ofrece información significativa para predecir la variable
dependiente.

**Track:** Nombre de la canción. Al igual que la variable "Artista", es
categórica y carece de carácter cuantitativo directo.

**Álbum:** Nombre del álbum al que pertenece la canción. Al tratarse de
una variable categórica, no puede incorporarse directamente al modelo de
regresión lineal múltiple.

**Tipo_álbum:** Tipo de álbum. Al ser una variable categórica, no posee
un carácter cuantitativo directo y no aporta información sustancial para
predecir la variable dependiente.

**Uri:** Identificador único de la canción en Spotify. Esta variable, al
servir como identificador único, carece de carácter cuantitativo y no
aporta información relevante para el modelo de regresión.

**Url_youtube:** URL de YouTube asociada al vídeo de la canción. De
forma similar a "Url_spotify", esta variable representa una dirección
web y no posee un carácter cuantitativo directo.

**Title:** Título del vídeo de la canción. Como variable categórica, no
posee un carácter cuantitativo directo y no aporta información
sustancial para predecir la variable dependiente.

**Canal:** Canal de YouTube asociado al artista. Al ser una variable
categórica, no posee un carácter cuantitativo directo y no aporta
información relevante para el modelo de regresión.

**Descripción:** Descripción asociada al vídeo de la canción. Al ser una
variable textual, carece de carácter cuantitativo directo y no aporta
información sustancial para predecir la variable dependiente.

**Licensed**" como "**official_video**" son variables categóricas.

Después de realizar el análisis anterior, se elimina del conjunto de
datos aquellas columnas o variables categóricas que no aportan
información relevante para el modelo de regresión.

Asimismo, se calcula la relación entre las variables "Views" y "Likes"
del conjunto de datos y el resultado se asigna a una nueva columna
llamada "views_likes_ratio", El conjunto de datos resultante, se muestra
a continuación, luego de identificar y eliminar los datos faltantes:

```{r include=FALSE}
# Eliminación de variables categóricas:

datos <- datos %>% select(-one_of('X', 'Artist', 'Track', 'Album', 'Album_type', 'Title', 'official_video', 'Url_spotify', 'Uri', 'Url_youtube', 'Channel', 'Description', 'Licensed'))
colnames(datos)
```

```{r}
# Calcula la cantidad de datos faltantes por columna
datos_faltantes <- colSums(is.na(datos))

# Imprime la cantidad de datos faltantes por columna
print(datos_faltantes)

# Eliminar filas con datos faltantes
datos <- na.omit(datos)
```

```{r include=FALSE}
# calcula y asigna la relación "views_likes_ratio" entre las variables "Views" y "Likes"
datos$views_likes_ratio <-   datos$Likes / datos$Views
```

```{r include=FALSE}
process <- preProcess(as.data.frame(datos), method=c("range"))
datos_df <-  predict(process, as.data.frame(datos))#log(datos)  # Crear una copia del conjunto de datos original

```

```{r include=FALSE}
summary(datos_df)
```

```{r echo=FALSE}
# Obtiene el número total de columnas del conjunto de datos
#num_cols <- ncol(datos_df)

# Calcula el tamaño de cada parte
#part_size <- num_cols %/% 3

# Muestra la primera parte de columnas
#head(datos_df[, 1:part_size])

# Mouestra la segunda parte de columnas
#head(datos_df[, (part_size+1):(2*part_size)])

# Muestra la tercera parte de columnas
#head(datos_df[, ((2*part_size)+1):num_cols])
```

### 2.4 Identificación de datos atípicos y tratamiento de los mismos

Se calculó la cantidad de datos faltantes en el conjunto de datos
"datos" previo al análisis de la información, y se eliminaron dichas
observaciones del conjunto de datos.

```{r echo=FALSE, message=FALSE}

library(knitr)
library(kableExtra)

# Crear una tabla con los datos faltantes
tabla_datos_faltantes <- data.frame(Datos_faltantes = datos_faltantes)

# Imprimir la tabla en formato horizontal
kable(tabla_datos_faltantes, format = "html") %>%
  kable_styling(bootstrap_options = "striped", font_size = 12, full_width = FALSE, position = "float_left")
```

```{r echo=FALSE, message=FALSE}
# Imprime el encabezado del conjunto de datos resultante

library(knitr)
library(kableExtra)

tabla <- head(datos_df)[1:8]
Tabla <- kable(tabla, col.names = colnames(tabla)) %>%
  kable_styling(font_size = 10) %>%
  add_header_above(header = NULL)

Tabla
```

### 2.2 Análisis individual de variables.

La siguiente tabla contiene los estadísticos de cada una de las
variables del conjunto de datos a analizar:

```{r echo=FALSE, message=FALSE}
library(knitr)
library(kableExtra)

resumen_estadistico <- summary(datos_df)
Tabla_estadisticas <- kable(resumen_estadistico) %>%
  kable_styling(font_size = 10)

Tabla_estadisticas

```

A continuación se presentan los histogramas de cada una de las
variables:

```{r echo=FALSE, message=FALSE}
# Histogramas de todas las variables

# Ajusta los márgenes de la figura
par(mar = c(2, 2, 2, 2))

# Crea una matriz de subplots para los histogramas
par(mfrow = c(4, 2))

# Itera sobre las primeras ocho variables y crea el histograma
variables <- colnames(datos_df)[1:16]
for (i in 1:length(variables)) {
  boxplot(datos_df[, variables[i]], main = variables[i], xlab = "", col = "lightblue")
}

# Restaura el diseño de gráficos a una sola columna y una fila
par(mfrow = c(1, 1))
```

### 2.3 Análisis conjunto de variables (correlaciones)

```{r echo=FALSE, message=FALSE}
library(reshape2)
library(ggplot2)
# Calculo de la matriz de correlación
correlaciones <- cor(datos_df)

# Convertir la matriz en un dataframe
cor_df <- melt(correlaciones)


# Graficar la matriz de correlación con un heatmap y anotaciones en las celdas
ggplot(cor_df, aes(x=Var1, y=Var2, fill=value)) + 
  geom_tile() + 
  scale_fill_gradient2(low="blue", mid="white", high="red", 
                       midpoint=0, limit=c(-1,1), space="Lab", name="Correlación") +
  theme_minimal() + 
  theme(axis.text.x = element_text(angle = 90, vjust = 1, 
                                    size = 10, hjust = 1),
        axis.text.y = element_text(size = 10)) + 
  coord_fixed() + 
  geom_text(aes(label = round(value, 2)), size = 2, color = "black", alpha = 0.7) + 
  theme(plot.margin = unit(c(0.1, 0.1, 0.1, 0.1), "cm"))
```

Basado en la matriz de correlaciones, a continuación se describen
algunas de las correlaciones más relevantes:

1.  **Danceability y Valence:** Tienen una correlación positiva de
    0.463, lo que indica que las canciones con mayor "danceability"
    tienden a tener una mayor "valence" o positividad en su sonido.

2.  **Energy y Loudness:** Tienen una correlación positiva de 0.745, lo
    que sugiere que las canciones con mayor "energy" tienden a tener un
    mayor "loudness" o volumen.

3.  **Energy y Acousticness:** Tienen una correlación negativa de
    -0.662, lo que implica que las canciones con mayor "energy" tienden
    a tener menor "acousticness" o menor presencia de elementos
    acústicos.

4.  **Valence y Views:** Tienen una correlación positiva de 0.602, lo
    que indica que las canciones con mayor "valence" tienden a tener más
    vistas en plataformas de streaming.

5.  **Views y Likes:** Tienen una correlación positiva de 0.892, lo que
    sugiere que las canciones con más vistas también tienden a tener más
    "likes" o me gusta por parte de los usuarios.

6.  **Danceability y Loudness**: Tienen una correlación positiva de
    0.358, lo que sugiere que las canciones con mayor "danceability"
    tienden a tener un mayor "loudness".

```{r echo=FALSE, message=FALSE}
library(reshape2)
library(ggplot2)
# Calculo de la matriz de correlación
datos_v_l_r <- datos_df %>% select(-one_of('Stream', 'Comments', 'Likes', 'Views'))
correlaciones_vlr <- cor(datos_v_l_r)

# Convertir la matriz en un dataframe
cor_df_vlr <- melt(correlaciones_vlr)

# Graficar la matriz de correlación con un heatmap y anotaciones en las celdas
ggplot(cor_df_vlr, aes(x=Var1, y=Var2, fill=value)) + 
  geom_tile() + 
  scale_fill_gradient2(low="blue", mid="white", high="red", 
                       midpoint=0, limit=c(-1,1), space="Lab", name="Correlación") +
  theme_minimal() + 
  theme(axis.text.x = element_text(angle = 90, vjust = 1, 
                                    size = 10, hjust = 1),
        axis.text.y = element_text(size = 10)) + 
  coord_fixed() + 
  geom_text(aes(label = round(value, 2)), size = 2, color = "black", alpha = 0.7) + 
  theme(plot.margin = unit(c(0.1, 0.1, 0.1, 0.1), "cm"))
```

```{r}
pairs.panels(datos_v_l_r,
             smooth = TRUE,      # If TRUE, draws loess smooths
             scale = FALSE,      # If TRUE, scales the correlation text font
             density = TRUE,     # If TRUE, adds density plots and histograms
             ellipses = TRUE,    # If TRUE, draws ellipses
             method = "pearson", # Correlation method (also "spearman" or "kendall")
             pch = 21,           # pch symbol
             lm = FALSE,         # If TRUE, plots linear fit rather than the LOESS (smoothed) fit
             cor = TRUE,         # If TRUE, reports correlations
             jiggle = FALSE,     # If TRUE, data points are jittered
             factor = 2,         # Jittering factor
             hist.col = 4,       # Histograms color
             stars = TRUE,       # If TRUE, adds significance level with stars
             ci = TRUE)          # If TRUE, adds confidence intervals
```

## 3. Presentación del análisis estadístico de los datos

### 3.1 Métodos

```{r include=FALSE}
# Ajuste de regresión lineal múltiple para predecir la variable views_likes_ratio.

datos_RL <- lm(views_likes_ratio~Danceability
              + Energy 
              + Key
              + Loudness 
              + Speechiness 
              + Acousticness 
              + Instrumentalness 
              + Liveness
              + Valence 
              + Tempo 
              + Duration_ms,
              #+ Views
              #+ Likes
              #+ Comments
              #+ Stream,
              data = datos_v_l_r)
datos_RL
```

```{r echo=FALSE, message=FALSE}
library(knitr)
library(kableExtra)

# Obtener el resumen del modelo
resumen_modelo <- summary(datos_RL)

# Crear una tabla con los coeficientes y los estadísticos de interés
tabla_resumen <- data.frame(
  Coefficients = rownames(resumen_modelo$coefficients),
  Estimate = resumen_modelo$coefficients[, "Estimate"],
  `Std. Error` = resumen_modelo$coefficients[, "Std. Error"],
  `t value` = resumen_modelo$coefficients[, "t value"],
  `Pr(>|t|)` = resumen_modelo$coefficients[, "Pr(>|t|)"],
  `Multiple R-squared` = resumen_modelo$r.squared,
  `Adjusted R-squared` = resumen_modelo$adj.r.squared
)

# Formatear la tabla con kable y kableExtra
tabla_formateada <- kable(tabla_resumen, align = "c", caption = "Resumen del modelo de regresión lineal múltiple datos_RL") %>%
  kable_styling(bootstrap_options = "striped", full_width = FALSE, font_size = 12)

# Imprimir la tabla
tabla_formateada

```

Con el objetivo de mejorar el ajuste del modelo de regresión lineal
múltiple, consideraremos la eliminación de las variables que tienen un
valor p alto (p \> 0.05), ya que indican una falta de significancia
estadística en relación a la variable dependiente (views_likes_ratio).
En base a los resultados proporcionados, las variables a retirar del
modelo son:

-   **Key:** La variable Key tiene un coeficiente estimado de -3.249e-05
    y un valor p de 0.134677. Esto indica que la tonalidad de la canción
    (clave musical) no es estadísticamente significativa para predecir
    la variable dependiente. Por lo tanto, podríamos considerar
    eliminarla del modelo.

-   **Acousticness:** La variable Acousticness tiene un coeficiente
    estimado de -2.220e-04 y un valor p de 0.555388. Esto indica que la
    característica acústica de la canción no tiene una relación
    estadísticamente significativa con la variable dependiente.

-   **Tempo:** La variable Tempo tiene un coeficiente estimado de
    2.440e-06 y un valor p de 0.366352. Esto indica que el tempo de la
    canción no es estadísticamente significativo para predecir la
    variable dependiente.

Al retirar estas variables, el modelo podría tener un mayor ajuste y
mayor capacidad para explicar la variabilidad en la variable dependiente
(views_likes_ratio).\

```{r include=FALSE}
# Ajuste de regresión lineal múltiple para predecir la variable alcoholviews_likes_ratio.

datos_RL1 <- lm(views_likes_ratio~Danceability
              + Energy 
              #+ Key
              + Loudness 
              + Speechiness 
              #+ Acousticness 
              + Instrumentalness 
              #+ Liveness
              + Valence 
              #+ Tempo 
              + Duration_ms,
              #+ Views
              #+ Likes
              #+ Comments
              #+ Stream,
              data = datos_df)
datos_RL1
```

```{r echo=FALSE, message=FALSE}
library(knitr)
library(kableExtra)

# Resumen del modelo
resumen_modelo <- summary(datos_RL1)

# Crear una tabla con los coeficientes y los estadísticos
tabla_resumen <- data.frame(
  Coefficients = rownames(resumen_modelo$coefficients),
  Estimate = resumen_modelo$coefficients[, "Estimate"],
  `Std. Error` = resumen_modelo$coefficients[, "Std. Error"],
  `t value` = resumen_modelo$coefficients[, "t value"],
  `Pr(>|t|)` = resumen_modelo$coefficients[, "Pr(>|t|)"],
  `Multiple R-squared` = resumen_modelo$r.squared,
  `Adjusted R-squared` = resumen_modelo$adj.r.squared
)

# Formatear la tabla con kable y kableExtra
tabla_formateada <- kable(tabla_resumen, align = "c", caption = "Resumen del modelo de regresión lineal múltiple datos_RL1") %>%
  kable_styling(bootstrap_options = "striped", full_width = FALSE, font_size = 12)

# Imprimir la tabla
tabla_formateada

```

```{r include=FALSE}
summary(datos_RL)
summary(datos_RL1)
```

Al comparar los dos modelos, podemos observar las siguientes
diferencias:

1.  **Predictores adicionales**: El primer modelo "datos_RL", incluye el
    predictor "Key", "Acousticness", "Liveness" y "Tempo", que no están
    presentes en el segundo modelo "datos_RL1".

2.  **Estadísticas de ajuste:** El primer modelo de regresión lineal
    "datos_RL", tiene un R cuadrado ajustado ligeramente mayor (0.06149)
    en comparación con el segundo modelo (0.06133), lo que sugiere un
    ajuste ligeramente mejor en términos de explicación de la
    variabilidad en la variable dependiente. Sin embargo, la diferencia
    es mínima y ambos modelos tienen un ajuste deficiente en general.

En resumen, el primer modelo incluye cuatro predictores adicionales
("Key", "Acousticness", "Liveness" y "Tempo"), pero estos no son
significativos en la explicación de la variabilidad en la variable
dependiente. Por lo tanto, en términos de rendimiento y calidad de
ajuste, el segundo modelo que solo incluye los predictores
"Danceability, Energy, Loudness, Speechiness, Instrumentalness, Valence,
Duration_ms, Comments, Stream" es igualmente válido y puede ser
preferible debido a su simplicidad y mayor significancia estadística de
los coeficientes.
