---
title: "AED Proyecto final"
subtitle: 'Cuál es la canción que pega'
author: "Gustavo A. Noriega C., Rubén Rico R., Jairo V. Tamayo R"
date: "2023-05-10"
lang : es
output:
  rmdformats::downcute
editor_options: 
  markdown: 
    wrap: 72
---

# Proyecto final

## Análisis estadístico de datos

### Cuál es la canción que pega

#### Introducción

La creación de una canción exitosa es una meta anhelada por la mayoría
de los artistas, pero no siempre es fácil lograrla. En este trabajo, se
propone realizar un análisis estadístico de las variables obtenidas de
las dos plataformas más populares de difusión musical en línea, Spotify
y YouTube, con el objetivo de identificar los atributos que influyen en
la aceptación del público y el éxito comercial de una nueva canción en
el mercado digital. Este estudio permitirá a los artistas enfocarse en
los atributos más relevantes y optimizar así su producción,
incrementando sus posibilidades de triunfar en la industria musical.
Además, se pretende evaluar si es posible predecir la aceptación del
público y determinar si el artista ofrece al mercado un producto
apetecido.

#### Objetivos

Establecer cuáles son las variables que afectan favorablemente la
aceptación del público mediante la aplicación de métodos estadísticos al
conjunto de datos de las 10 mejores canciones de múltiples artistas
publicadas en Spotify. Evaluar si existe alguna correlación entre el
número de vistas en Youtube, el número de comentarios y el número de "me
gusta", y la frecuencia con la que es sugerido un tema por parte del
algoritmo de la aplicación.

Conjunto de Datos En la dirección
<https://www.kaggle.com/datasets/salvatorerastelli/spotify-and-youtube>
se presenta una matriz de datos [20.718 , 28], en donde al menos 10 de
las 28 variables son numéricas; entre ellas contempla la cantidad de
reproducciones en las dos plataformas mencionadas y las manifestaciones
positivas.

```{r}
library(readr)
library(dplyr)
datos <- read.csv('Spotify_Youtube.csv')
colnames(datos)
```

Es importante eliminar las columnas que no son relevantes para el
presente estudio ya que son categóricas:

-   X

-   Artist

-   Track

-   Album

-   Album_type

-   Title

-   official_video

-   Url_spotify

-   Uri

-   Url_youtube

-   Channel

-   Description

-   Licensed

```{r}
datos %>% select(-one_of('X', 'Artist', 'Track', 'Album', 'Album_type', 'Title', 'official_video', 'Url_spotify', 'Uri', 'Url_youtube', 'Channel', 'Description', 'Licensed'))
#colnames(datos)
```
