---
title: "AED Proyecto final"
subtitle: 'Cuál es la canción que pega'
author: "Gustavo A. Noriega C., Rubén Rico R., Jairo V. Tamayo R"
date: "2023-06-04"
lang : es
output: pdf_document
fontsize: 10pt
geometry: margin=0.6in
fig_width: 4
fig_height: 3
fig_caption: true
editor_options: 
  markdown: 
    wrap: 72
---

[**Proyecto final**]{style="font-size: 24px; color: gray;"}

[**Análisis estadístico de
datos**]{style="font-size: 20px; color: grey;"}

[**Nombre Proyecto:**¿Cuál es la canción que
pega?]{style="font-size: 20px; color: grey;"}

[**Tabla de Contenido**]{style="font-size: 18px; color: black;"}

-   [Introducción](#introducción)
-   [Objetivos](#objetivos)
-   [1. Descripción de la pregunta de investigación]
-   [2. Descripción de los datos]
-   [3. Presentación del análisis estadístico de los datos]
-   [3.1 Modelo de Regresión Lineal Múltiple.]
-   [3.2 Modelo PCA.]
-   [3.3 Análisis de Cluster.]
-   [Conclusiones.]

## Introducción {#introducción}

La creación de una canción exitosa es una meta anhelada por la mayoría
de los artistas, pero no siempre es fácil lograrla. En este trabajo, se
propone realizar un análisis estadístico de las variables obtenidas de
las dos plataformas más populares de difusión musical en línea, Spotify
y YouTube, con el objetivo de identificar los atributos que influyen en
la aceptación del público y el éxito comercial de una nueva canción en
el mercado digital. Este estudio permitirá a los artistas enfocarse en
los atributos más relevantes y optimizar así su producción,
incrementando sus posibilidades de triunfar en la industria musical.
Además, se pretende evaluar si es posible predecir la aceptación del
público y determinar si el artista ofrece al mercado un producto
apetecido.

## Objetivos {#objetivos}

1.  Establecer cuáles son las variables que afectan favorablemente la
    aceptación del público mediante la aplicación de métodos
    estadísticos al conjunto de datos de las 10 mejores canciones de
    múltiples artistas publicadas en Spotify.

2.  Evaluar si existe alguna correlación entre el número de vistas en
    Youtube, el número de comentarios y el número de "me gusta", y la
    frecuencia con la que es sugerido un tema por parte del algoritmo de
    la aplicación.

3.  El objetivo principal de este proyecto es producir una aplicación de
    los métodos estadísticos multivariantes vistos a lo largo del curso
    utilizando uno o varios conjuntos de datos.

## 1. Descripción de la pregunta de investigación

El propósito de esta investigación es realizar un análisis estadístico
de las variables obtenidas de dos populares plataformas de streaming de
música en línea, Spotify y YouTube, para investigar los factores que
influyen en la aceptación de la audiencia y el éxito comercial de nuevas
canciones en el mercado digital. La pregunta principal de la
investigación es: ¿Cuáles son los atributos clave que contribuyen
significativamente a la aceptación por parte de la audiencia y al éxito
comercial de las canciones en las plataformas digitales de música?

Los problemas de investigación identificados son los siguientes:

1.  Identificar los atributos musicales y no musicales que están
    asociados con una mayor aceptación "likes" de la audiencia en
    Spotify y YouTube.

2.  Determinar si existen diferencias significativas en los atributos
    preferidos por la audiencia entre ambas plataformas.

3.  Evaluar la viabilidad de predecir la aceptación "likes" de la
    audiencia en función de los atributos identificados.

4.  Investigar si ofrecer productos musicales con los atributos deseados
    influye en el éxito comercial de los artistas en la industria
    musical.

Al realizar un análisis estadístico de los datos obtenidos de Spotify y
YouTube, esta investigación pretende proporcionar información valiosa a
los artistas y productores, permitiéndoles centrarse en los atributos
más relevantes y optimizar la producción de sus canciones, aumentando
así sus posibilidades de éxito en la competitiva industria musical.
Además, las conclusiones de este estudio pueden tener implicaciones
prácticas para la toma de decisiones estratégicas en el ámbito de la
promoción y distribución de música en línea.

## 2. Descripción de los datos

En el conjunto de datos ubicado en la URL
<https://www.kaggle.com/datasets/salvatorerastelli/spotify-and-youtube>
se encuentra una matriz de datos de tamaño [20,718 , 28]. Dentro de esta
matriz, al menos 10 de las 28 variables son numéricas. Entre estas
variables se encuentra una que registra la cantidad de reproducciones en
Spotify y YouTube, así como las manifestaciones positivas o "likes".

El conjunto de datos del enlace mencionado consta de 20,718
observaciones o instancias, y cada observación está asociada a 28
variables distintas.

Estas variables numéricas abarcan diferentes aspectos de las canciones,
como el número de reproducciones o streams en Spotify y YouTube. Además,
también se incluyen variables que registran manifestaciones positivas o
comentarios, los cuales podrían ser indicativos del nivel de aceptación
o compromiso del público con las canciones.

```{r include=FALSE}
library(readr)
library(dplyr)
library(caret)
library(tseries)
library(lmtest)
datos <- read.csv('Spotify_Youtube.csv')
colnames(datos)
```

### 2.1 Descripción conceptual de los datos.

Los datos presentados en el conjunto de información corresponden a
diferentes variables relacionadas con características y métricas de
canciones. A continuación, se describe brevemente cada una de las
variables que se utilizarán en el análisis:

**Danceability:** Es una medida de la aptitud de una canción para el
baile, variando entre 0 y 1.

**Energy:** Representa la intensidad y actividad percibida en una
canción, también varía entre 0 y 1.

**Key:** Indica la clave tonal de una canción, siendo un número del 0 al
11 que corresponde a las diferentes tonalidades musicales.

**Loudness**: Es una medida del volumen general de una canción en
decibeles (dB).

**Speechiness:** Refleja la presencia de elementos hablados en una
canción, con valores más altos indicando una mayor presencia de palabras
habladas.

**Acousticness**: Indica la cantidad de elementos acústicos presentes en
una canción, siendo 0 para canciones no acústicas y 1 para canciones
totalmente acústicas.

**Instrumentalness:** Mide la probabilidad de que una canción sea
instrumental, donde valores cercanos a 1 indican alta probabilidad de
ser instrumental.

**Liveness:** Representa la percepción de si una canción fue grabada en
vivo o en estudio, con valores más altos indicando mayor probabilidad de
ser en vivo.

**Valence:** Es una medida de la positividad o negatividad de una
canción, variando entre 0 y 1.

**Tempo**: Indica el ritmo o velocidad de una canción en beats por
minuto (BPM).

**Duration_ms**: Es la duración de una canción en milisegundos.

**Views**: Representa la cantidad de visualizaciones o reproducciones
que ha recibido una canción.

**Likes:** Indica la cantidad de "me gusta" o manifestaciones positivas
que ha recibido una canción.

**Comments**: Muestra la cantidad de comentarios que ha generado una
canción.

**Stream**: Representa la cantidad de veces que una canción ha sido
transmitida o reproducida en una plataforma de streaming.

Es importante tener en cuenta que en el conjunto de datos hay valores
faltantes (NA's) en algunas de las variables. Estos valores faltantes
serán tratados adecuadamente en el análisis posterior.

Con base en la exploración de los datos, se consideró que las siguientes
variables no deben tenerse en cuenta en el modelo de regresión lineal
múltiple: **X, Artista, Url_spotify, Track, Álbum, Tipo_álbum, Uri,
Url_youtube, Title, Canal, Descripción, Licensed, official_video,**
debido a que son variables categóricas, identificadores únicos y
variables relacionadas con la información descriptiva. Estas variables
carecen de un carácter cuantitativo directo y no proporcionan
información relevante para predecir con exactitud la variable
dependiente. Al excluir estas variables del análisis, podemos centrarnos
en los predictores significativos que mejorarán la capacidad predictiva
y la fiabilidad del modelo.

```{r include=FALSE}
# Eliminación de variables categóricas:

datos <- datos %>% select(-one_of('X', 'Artist', 'Track', 'Album', 'Album_type', 'Title', 'official_video', 'Url_spotify', 'Uri', 'Url_youtube', 'Channel', 'Description', 'Licensed'))
colnames(datos)
```

### 2.2 Identificación y tratamiento de datos atípicos

En esta parte, se identificaron los datos faltantes del conjunto de
datos "datos", y se eliminaron dichas observaciones del conjunto de
datos.

Adicionalmente, se calculó la relación entre las variables "Views" y
"Likes" del conjunto de datos y el resultado se asignó a una nueva
columna llamada "views_likes_ratio", El conjunto de datos resultante, se
muestra a continuación, luego de identificar y eliminar los datos
faltantes:

```{r include=FALSE}
# Calcula la cantidad de datos faltantes por columna
datos_faltantes <- colSums(is.na(datos))

# Imprime la cantidad de datos faltantes por columna
print(datos_faltantes)

# Eliminar filas con datos faltantes
datos <- na.omit(datos)
```

```{r include=FALSE}
# calcula y asigna la relación "views_likes_ratio" entre las variables "Views" y "Likes"
datos$views_likes_ratio <-   datos$Likes / datos$Views
```

```{r include=FALSE}
process <- preProcess(as.data.frame(datos), method=c("range"))
datos_df <-  predict(process, as.data.frame(datos))#log(datos)  # Crear una copia del conjunto de datos original

```

```{r include=FALSE}
summary(datos_df)
```

```{r echo=FALSE, message=FALSE}
# Imprime el encabezado del conjunto de datos resultante

library(knitr)
library(kableExtra)

tabla <- head(datos_df)[1:8]
Tabla <- kable(tabla, col.names = colnames(tabla)) %>%
  kable_styling(font_size = 5) %>%
  add_header_above(header = NULL)

Tabla
```

### 2.3 Análisis individual de variables.

La siguiente tabla contiene los estadísticos de cada una de las
variables del conjunto de datos a analizar:

```{r echo=FALSE, message=FALSE}
library(knitr)
library(kableExtra)

resumen_estadistico <- summary(datos_df[1:8])
Tabla_estadisticas <- kable(resumen_estadistico) %>%
  kable_styling(font_size = 5)

Tabla_estadisticas

```

A continuación se presentan los diagramas de caja o Boxplot de cada una
de las variables:

```{r fig.height=4, fig.width=5,echo=FALSE, message=FALSE }


# Ajusta los márgenes de la figura
par(mar = c(2, 2, 2, 2))

# Crea una matriz de subplots para los histogramas
par(mfrow = c(4, 4))

# Itera sobre las primeras ocho variables y crea el Diagrama.
variables <- colnames(datos_df)[1:16]
for (i in 1:length(variables)) {
  boxplot(datos_df[, variables[i]], main = variables[i], xlab = "", col = "lightblue")
}

# Restaura el diseño de gráficos a una sola columna y una fila
par(mfrow = c(1, 1))
```

### 2.4 Análisis conjunto de variables (correlaciones)

A continuación, se presenta la Matriz de correlaciones entre las
variables del conjunto de datos.

```{r echo=FALSE, message=FALSE}
library(reshape2)
library(ggplot2)
# Calculo de la matriz de correlación
correlaciones <- cor(datos_df)

# Convertir la matriz en un dataframe
cor_df <- melt(correlaciones)


# Graficar la matriz de correlación con un heatmap y anotaciones en las celdas
ggplot(cor_df, aes(x=Var1, y=Var2, fill=value)) + 
  geom_tile() + 
  scale_fill_gradient2(low="blue", mid="white", high="red", 
                       midpoint=0, limit=c(-1,1), space="Lab", name="Correlación") +
  theme_minimal() + 
  theme(axis.text.x = element_text(angle = 90, vjust = 1, 
                                    size = 10, hjust = 1),
        axis.text.y = element_text(size = 10)) + 
  coord_fixed() + 
  geom_text(aes(label = round(value, 2)), size = 2, color = "black", alpha = 0.7) + 
  theme(plot.margin = unit(c(0.1, 0.1, 0.1, 0.1), "cm"))
```

Basado en la Matriz de correlaciones, a continuación se describen
algunas de las correlaciones más relevantes, que se identificaron:

**Danceability:** Tiene una correlación positiva moderada con Loudness
(0.36), Valence (0.46) y Energy (0.24).

**Energy:** Muestra una correlación positiva fuerte con Loudness (0.75).

**Loudness:** Tiene una correlación positiva moderada con Danceability
(0.36) y Energy (0.75).

**Valence:** Muestra una correlación positiva moderada con Danceability
(0.46) y una correlación negativa moderada con Acousticness (-0.21).

**Acousticness:** Tiene una correlación negativa moderada con Energy
(-0.66).

**Instrumentalness**: Muestra una correlación negativa moderada con
Acousticness (0.28).

**Views:** Tiene una correlación positiva fuerte con Likes (0.89).

**Likes:** Muestra una correlación positiva fuerte con Views (0.89) y
una correlación moderada con Comments (0.63).

**Comments**: Tiene una correlación moderada con Views (0.43) y Likes
(0.63).

**Stream**: Muestra una correlación moderada con Views (0.60) y Likes
(0.65).

```{r include=FALSE}
library(reshape2)
library(ggplot2)
# Calculo de la matriz de correlación
datos_v_l_r <- datos_df %>% select(one_of('Stream', 'Comments', 'Likes', 'Views', 'Danceability', 'Loudness'))
correlaciones_vlr <- cor(datos_v_l_r)

# Convertir la matriz en un dataframe
cor_df_vlr <- melt(correlaciones_vlr)

# Graficar la matriz de correlación con un heatmap y anotaciones en las celdas
ggplot(cor_df_vlr, aes(x=Var1, y=Var2, fill=value)) + 
  geom_tile() + 
  scale_fill_gradient2(low="blue", mid="white", high="red", 
                       midpoint=0, limit=c(-1,1), space="Lab", name="Correlación") +
  theme_minimal() + 
  theme(axis.text.x = element_text(angle = 90, vjust = 1, 
                                    size = 10, hjust = 1),
        axis.text.y = element_text(size = 10)) + 
  coord_fixed() + 
  geom_text(aes(label = round(value, 2)), size = 2, color = "black", alpha = 0.7) + 
  theme(plot.margin = unit(c(0.1, 0.1, 0.1, 0.1), "cm"))
```

## 3. Presentación del análisis estadístico de los datos

### Métodos y resultados.

### 3.1 Modelo de Regresión Lineal Múltiple.

A continuación se realiza el modelo de regresión lineal múltiple a las
variables del conjunto de datos que presentaron correlación
significativa:

```{r include=FALSE}
# Ajuste de regresión lineal múltiple para predecir la variable views_likes_ratio.

datos_RL <- lm(Likes~Danceability
              #+ Energy 
              #+ Key
              + Loudness 
              #+ Speechiness 
              #+ Acousticness 
              #+ Instrumentalness 
              #+ Liveness
              #+ Valence 
              #+ Tempo 
              #+ Duration_ms,
              + Views
              #+ Likes
              + Comments
              + Stream,
              data = datos_v_l_r)
datos_RL
```

```{r echo=FALSE, message=FALSE}
library(knitr)
library(kableExtra)

# Obtener el resumen del modelo
resumen_modelo <- summary(datos_RL)

# Crear una tabla con los coeficientes y los estadísticos de interés
tabla_resumen <- data.frame(
  Coefficients = rownames(resumen_modelo$coefficients),
  Estimate = resumen_modelo$coefficients[, "Estimate"],
  `Std. Error` = resumen_modelo$coefficients[, "Std. Error"],
  `t value` = resumen_modelo$coefficients[, "t value"],
  `Pr(>|t|)` = resumen_modelo$coefficients[, "Pr(>|t|)"],
  `Multiple R-squared` = resumen_modelo$r.squared,
  `Adjusted R-squared` = resumen_modelo$adj.r.squared
)

# Formatear la tabla con kable y kableExtra
#tabla_formateada <- kable(tabla_resumen, align = "c", caption = "Resumen del modelo de regresión lineal múltiple datos_RL") %>%
  #kable_styling(bootstrap_options = "striped", full_width = FALSE, font_size = 12)

# Imprimir la tabla
#tabla_formateada

```

```{r include=FALSE}
summary(datos_RL)
```

El modelo de regresión lineal tiene las siguientes conclusiones
principales:

Las variables predictoras Danceability, Views, Comments y Stream tienen
un impacto significativo en la variable de respuesta Likes. Esto se
evidencia por los valores p muy bajos (\< 0.05) asociados a estas
variables en la tabla de coeficientes.

La variable Danceability muestra una relación positiva significativa con
Likes, lo que indica que a medida que aumenta la danceabilidad de una
canción, es probable que aumente el número de likes.

Las variables Views, Comments y Stream también tienen una relación
positiva significativa con Likes. Esto sugiere que cuanto más vistas,
comentarios y transmisiones tenga una canción, es más probable que tenga
más likes.

La variable Loudness no muestra una relación significativa con Likes,
como se indica por el valor p elevado (0.38137). Esto implica que el
nivel de sonoridad no tiene un impacto significativo en el número de
likes.

El modelo tiene un coeficiente de determinación (R-cuadrado) de 0.8915,
lo que significa que aproximadamente el **89.15%** de la variabilidad en
la variable Likes puede ser explicada por las variables predictoras
incluidas en el modelo.

En resumen, el modelo sugiere que la danceabilidad, las vistas, los
comentarios y las transmisiones son factores importantes que influyen en
la cantidad de likes que recibe una canción, mientras que el nivel de
sonoridad no tiene un impacto significativo en los Likes.

Con el objetivo de mejorar el ajuste del modelo de regresión lineal
múltiple, consideraremos la eliminación de la variable Loudness que
arrojó un valor p alto (p \> 0.05n):

Al retirar esta variable, el modelo podría tener un mayor ajuste y mayor
capacidad para explicar la variabilidad en la variable dependiente
"Likes".\

```{r include=FALSE}
# Ajuste de regresión lineal múltiple para predecir la variable alcoholviews_likes_ratio.

datos_RL1 <- lm(Likes~Danceability
              #+ Energy 
              #+ Key
              #+ Loudness 
              #+ Speechiness 
              #+ Acousticness 
              #+ Instrumentalness 
              #+ Liveness
              #+ Valence 
              #+ Tempo 
              #+ Duration_ms,
              + Views
              #+ Likes
              + Comments
              + Stream,
              data = datos_df)
datos_RL1
```

```{r echo=FALSE, message=FALSE}
library(knitr)
library(kableExtra)

# Resumen del modelo
resumen_modelo <- summary(datos_RL1)

# Crear una tabla con los coeficientes y los estadísticos
tabla_resumen <- data.frame(
  Coefficients = rownames(resumen_modelo$coefficients),
  Estimate = resumen_modelo$coefficients[, "Estimate"],
  `Std. Error` = resumen_modelo$coefficients[, "Std. Error"],
  `t value` = resumen_modelo$coefficients[, "t value"],
  `Pr(>|t|)` = resumen_modelo$coefficients[, "Pr(>|t|)"],
  `Multiple R-squared` = resumen_modelo$r.squared,
  `Adjusted R-squared` = resumen_modelo$adj.r.squared
)

# Formatear la tabla con kable y kableExtra
#tabla_formateada <- kable(tabla_resumen, align = "c", caption = "Resumen del modelo de regresión lineal múltiple datos_RL1") %>%
  #kable_styling(bootstrap_options = "striped", full_width = FALSE, font_size = 12)

# Imprimir la tabla
#tabla_formateada

```

```{r include=FALSE}
summary(datos_RL1)
```

En resumen, ambos modelos llegan a conclusiones similares en términos de
las variables predictoras Danceability, Views, Comments y Stream, las
cuales tienen un impacto significativo en la cantidad de likes. Sin
embargo, la variable Loudness no muestra un efecto significativo en los
likes, por lo que su inclusión en el modelo no es necesaria para
explicar la variabilidad en la variable de respuesta.

A continuación se presentan los resultados de las pruebas de normalidad,
homocedasticidad y correlación para la validación del modelo

```{r echo=FALSE, warning=FALSE}
ks.test(datos_RL1$residuals, "pnorm")
```

```{r echo=FALSE}
gqtest(datos_RL1, order.by = datos_df$Likes)
```

```{r echo=FALSE}
bgtest(datos_RL1, order= 1 )
```

### 3.2 Modelo PCA.

En esta etapa del análisis, se procederá a implementar el modelo PCA al
conjunto de datos "datos". El PCA, o Análisis de Componentes
Principales, es una técnica utilizada para reducir la dimensionalidad de
un conjunto de datos y extraer la información más relevante.

```{r include=FALSE}
# Realizar el análisis PCA
datos_pca <- prcomp(datos, scale. = TRUE)

# Calcular el porcentaje de varianza explicada por cada componente principal
var_exp <- (datos_pca$sdev^2) / sum(datos_pca$sdev^2) * 100

# Agregar los porcentajes de varianza a la matriz
loadings1 <- cbind(datos_pca$rotation, var_exp)

# Ordenar las filas de la matriz
#loadings <- loadings[order(abs(loadings[,1]), decreasing = TRUE),]

# Imprimir los resultados
print(loadings1, digits=2)
```

```{r echo=FALSE, message=FALSE}
tabla_formateada_pca <- kable(loadings1[1:10,1:10], align = "c", caption = "Relación de participación de las variables en los componentes") %>%
  kable_styling(bootstrap_options = "striped", full_width = FALSE, font_size = 5)

# Imprimir la tabla
tabla_formateada_pca
```

```{r fig.height=6, fig.width=6,echo=FALSE, message=FALSE}
library(factoextra)

fviz_pca_biplot(datos_pca, alpha.ind = 0.1,label = c("var")) 
```

El análisis del PCA reveló que las variables Danceability, Valence,
Energy, Loudness, Views, Likes y Key son las más relevantes en la
explicación de la variabilidad de los datos en las dimensiones 1 y 2.
Estos hallazgos ayudan a identificar las dimensiones principales en los
datos y permiten una reducción de la dimensionalidad al representar los
datos en un espacio de menor dimensión definido por los componentes
principales.

```{r echo=FALSE, message=FALSE, fig.height=3, fig.width=6, warning=FALSE}
# calculo de la varianza total
varianza = datos_pca$sdev^2 / sum(datos_pca$sdev^2)

num.pc <- ncol(datos)

# Scree plot
qplot(c(1:num.pc), varianza) +
  geom_line() +
  geom_point(size=2)+
  xlab("Componente Principal") +
  ylab("Varianza Explicada %") +
  ggtitle("Scree Plot (Diagrama de Codo)") +
  ylim(0,0.25) 
```

```{r echo=FALSE, message=FALSE}
#fviz_eig(datos_pca)
```

El **PC1** explica aproximadamente el 20.86% de la varianza total de los
datos y muestra cargas positivas más altas en las variables
Danceability, Valence, Views y Likes. Esto indica que estas variables
tienen una mayor influencia en el componente principal 1.

El **PC2** explica alrededor del 16.24% de la varianza y está
influenciado principalmente por las variables Energy, Loudness, y Views,
todas con cargas positivas significativas.

El **PC3** tiene una varianza explicada de aproximadamente el 7.96% y se
ve principalmente afectado por la variable Key, con una carga positiva
alta.

El **PC4** y **PC5** explican el 7.18% y 6.28% de la varianza,
respectivamente. El PC4 muestra una alta carga positiva en la variable
Loudness, mientras que el PC5 está influenciado por las variables
Speechiness y Acousticness.

Los componentes principales restantes (**PC6** a **PC16**) explican una
menor cantidad de varianza y están influenciados por diversas
combinaciones de variables.

## 3.3 Análisis de Cluster.

El análisis de clúster (cluster) que se realizará en este capítulo,
tiene como objetivo agrupar las observaciones en conjuntos homogéneos o
clústeres, según la similitud de sus características. En este caso, se
aplicó el análisis de clúster jerárquico utilizando diferentes métodos
de enlace, como enlace completo, enlace simple, enlace promedio y enlace
Ward.

```{r include=FALSE}
# Estandarización de las variables en el conjunto de datos "datos"
datos_cluster <- scale(datos %>% select(-one_of('views_likes_ratio')), scale=TRUE)
```

```{r include=FALSE}
# Cálculo de las distacias
dist_datos <- dist(datos_cluster, method = "euclidean")
```

```{r include=FALSE}
# Realiza el clustering jerárquico utilizando el enlace completo.
#hc_datos_complete <- hclust(dist_datos,method="complete")
```

```{r include=FALSE}
# Realiza el clustering jerárquico utilizando el enlace sencillo.
#hc_datos_single <- hclust(dist_datos,method="single")
```

```{r include=FALSE}
# Realiza el clustering jerárquico utilizando el promedio.
#hc_datos_average <- hclust(dist_datos,method="average")
```

```{r include=FALSE}
# Realiza el clustering jerárquico utilizando el enlace de Ward.
hc_datos_ward <- hclust(dist_datos,method="ward.D2")
```

```{r fig.height=10, fig.width=10,echo=FALSE, message=FALSE}

# Cálculo de las distacias
#dist_datos <- dist(datos_cluster, method = "euclidean")

# Perform the hierarchical clustering using the complete linkage
#hc_datos_complete <- hclust(dist_datos,method="complete")


# Perform the hierarchical clustering using the single linkage
#hc_datos_single <- hclust(dist_datos,method="single")


# Perform the hierarchical clustering using the average linkage
#hc_datos_average <- hclust(dist_datos,method="average")

# Perform the hierarchical clustering using the ward linkage
#hc_datos_ward <- hclust(dist_datos,method="ward.D2")


#par(mfrow = c(2,2))
#plot(hc_datos_complete, main = 'Complete Linkage', labels = FALSE)
#plot(hc_datos_single, main = 'Single Linkage', labels = FALSE)
#plot(hc_datos_average, main = 'Average Linkage', labels = FALSE)
#plot(hc_datos_ward, main = 'Ward Linkage', labels = FALSE)

```

```{r echo=FALSE, message=FALSE}
library(dendextend)

# Crea dendrograma 
dend_datos_c <- as.dendrogram(hc_datos_ward)

# Plot the dendrogram
#plot(dend_datos_c)

# Adiciona Color 
dend_250 <- color_branches(dend_datos_c, h = 250)

# Grafica. 
plot(dend_250)
```

### Conclusiones.

-   Las variables presentadas en el conjunto de datos incluyen
    características y métricas de canciones, como la aptitud para el
    baile, intensidad, clave tonal, volumen, presencia de elementos
    hablados, acústica, instrumentalidad, percepción de grabación en
    vivo, positividad, ritmo, duración, visualizaciones, "Likes",
    comentarios y reproducciones en streaming. Se identificaron
    variables categóricas y descriptivas que no aportaban información
    cuantitativa relevante para el modelo de regresión lineal múltiple,
    por lo que se excluyeron. Para evitar la distorsión generada por el
    desbalance de los datos dado que las variables oscilaban entre
    unidades y miles de millones fue necesario normalizarlas.

-   El análisis de la Matriz de correlaciones reveló relaciones
    positivas moderadas entre Danceability y Loudness, Valence, Energy,
    así como entre Loudness y Danceability, Energy. Además, se encontró
    una correlación negativa moderada entre Valence y Acousticness.
    Asimismo, se identificaron correlaciones fuertes positivas entre
    Views, Likes, Comments y Stream. Estas correlaciones resaltan la
    importancia de estas variables en el análisis de los datos y
    proporcionan información valiosa para comprender las relaciones
    entre las características y métricas de las canciones estudiadas.

-   El modelo de regresión lineal reveló que las variables predictoras
    Danceability, Views, Comments y Stream tuvieron un impacto
    significativo en la variable de respuesta Likes. Se encontró una
    relación positiva significativa entre Danceability y Likes, así como
    entre Views, Comments y Stream con Likes. Sin embargo, no se
    encontró evidencia de una relación significativa entre Loudness y
    Likes. El modelo tuvo un coeficiente de determinación de 0.8915, lo
    que indicó que aproximadamente el 89.15% de la variabilidad en Likes
    pudo ser explicada por las variables predictoras.

-   Al realizar la comparación de los modelos de regresión lineal
    múltiple con y sin la variable Loudness, se concluye que las
    variables Danceability, Views, Comments y Stream tienen un impacto
    significativo en la cantidad de likes. Sin embargo, la variable
    Loudness no tiene un efecto significativo en los likes. Por lo
    tanto, se puede prescindir de la variable Loudness en el modelo,
    simplificando su interpretación y ajuste, mientras se mantienen las
    variables predictoras clave para explicar la variabilidad en los
    likes. Las pruebas sobre los supuestos del modelo simplificado
    arrojaron un p-value \< 2.2e-16, presenta una significancia
    estadística menor a 0.05, que indica una evidencia suficiente de que
    los datos se distribuyen de manera normal, son homocedasticos y
    están correlacionados.

-   La exploración del Modelo PCA señaló que las variables Danceability,
    Valence, Energy, Loudness, Views, Likes y Key son relevantes para
    explicar la variabilidad de los datos. Estos resultados facilitan la
    identificación de las dimensiones principales y permiten reducir la
    dimensionalidad por los componentes principales. Igualmente, se
    puede apreciar la existencia de dos tendencias claramente definidas
    en los géneros musicales. Por un lado, hay grupos de canciones muy
    dinámicas, mientras que por otro lado, se destacan aquellas que
    predominan por su carácter acústico e instrumental.

-   Hasta el **PC6** se explica aproximadamente el 64.78% de la varianza
    total de los datos.

-   Basados en los resultados obtenidos con el modelo PCA, se realizó un
    análisis de Clusters para confirmar la existencia de las dos grandes
    tendencias en los géneros musicales, y se observó que uno de los
    grupos contiene un mayor número de canciones en comparación con el
    otro.

-   Las canciones exitosas se pueden determinar por tres criterios, que
    sean acústicas e instrumentales, que sean muy dinámicas o por último
    que tengan una amplia difusión, entonces, una canción de muy buena
    interpretación con mucha difusión llegará a ser un éxito y por otro
    lado una canción muy dinámica con poca o nula difusión no lo será e
    inclusive podría darse que una canción de regular interpretación y
    medio dinamismo y con mucha difusión, llegará a ser categorizada con
    un éxito musical.
